臺灣高雄地方法院刑事判決　　　　　　　　　　　　九十二年度易字第二八五號
　　公　訴　人　臺灣高雄地方法院檢察署檢察官
　　被　　　告　丁○○
右列被告因違反著作權法案件，經檢察官提起公訴（九十二年度偵字第一四一七０號
）本院判決如左：
    主  文
丁○○以明知為侵害著作權之物，意圖營利而交付之方法侵害他人之著作權，處有期
徒刑貳月，如易科罰金，以參佰元折算壹日。
    事  實
一、丁○○係設於高雄市○○區○○路三十九號業大電器行之實際負責人。緣附表編
    號一至十三所示「真情」等十三首歌曲、歌詞，其中原屬於張為杰（筆名：羅安
    ）所單獨或與他人共同創作之詞曲、或歌詞、曲譜等音樂著作，已由張為杰於九
    十年三月三十日各讓與其擁有之音樂著作財產權應有部分二分之一予乙○○，並
    由乙○○於九十一年二月二十六日專屬授權予金將科技文化事業股份有限公司（
    下稱金將公司）得以重製及得再授權他人重製之權利；附表編號十四至二十一所
    示「思念你」等八首歌曲、歌詞，其中原屬於劉明瑞所單獨或與他人共同創作之
    詞曲、或歌詞、曲譜等音樂著作，亦由劉明瑞於九十二年一月一日將其音樂著作
    財產權專屬授權予金將公司得以重製及得再授權他人重製之權利。而不詳製造廠
    商生產販賣之ＨＤＴ牌電腦伴唱機所隨機附送之影音光碟片（即俗稱之大補帖）
    中如附表所示之歌詞、曲譜音樂著作，係不詳姓名之人未經著作財產權人之同意
    或授權，所擅自重製，再配以影像、畫面而附著於媒介物之視聽著作，屬侵害他
    人音樂著作權之物。丁○○明知上情，竟意圖營利，於九十二年一月十四日下午
    四時許，在業大電器行以新台幣（下同）七千九百元販賣電腦光碟點唱伴唱機一
    台予喬裝成顧客之金將公司搜證人員李浩銘、陳政健，並隨機附送上開影音光碟
    片一片，始悉上情，以此方式侵害金將公司如附表所示之音樂著作之著作權。
二、案經金將公司代表人乙○○訴由臺灣高雄地方法院檢察署檢察官偵查起訴。
     理  由
一、訊據被告丁○○固未否認自己係業大電器行之實際負責人，並於前揭時、地將Ｈ
    ＤＴ牌電腦伴唱機售予李浩銘之事實，惟否認有何違反著作權法之犯行，辯稱：
    業大電器行原來根本沒有ＨＤＴ牌之電腦光碟點唱伴唱機，係因前來蒐證之人員
    要求一定要調到所指定之前開廠牌之機台，伊才打電話向其他廠商調貨，調得之
    貨物放在倉庫還來不及測試對方就來取貨，是原封不動交給他們並不知道裡面有
    侵害著作權之ＶＣＤ云云。經查：
(一)、被告係設於高雄市○○區○○路三十九號業大電器行之實際負責人之事實為被告
    所自承，又被告於九十二年一月十四日下午四時許在業大電器行，以七千九百元
    之價格販賣ＨＤＴ牌電腦伴唱機一台及前開影音光碟片予金將公司之搜證人員李
    浩銘及陳政健，並開立發票，業經被告供認不諱，亦據證人陳政健於偵查中證述
    屬實（見偵查卷第七十五頁），並有統一發票影本、業大電器行名片、蓋有業大
    電器行印章之ＨＤＴ牌使用說明書各一紙可憑。參諸陳政健購買前開伴唱機時之
    談話紀錄顯示被告向陳某稱：「（陳：那只有這個片子，如果割傷怎麼辦？）不
    會啦，有的話再來找我，這個可以用很久，也可以用COPY的。（陳：那如果要買
    的話一片多少錢？）一片三百元」等語，亦可知係被告將前開伴唱機及影音光碟
    片售予陳某，有錄音帶一卷、錄音譯文一份及告訴人所提供前開影音光碟及前開
    電腦伴唱機之相片可憑。
(二)、又偵查中經檢察事務官勘驗告訴人提出前開被告售出之點歌機及光碟片，結果為
    ：點歌機若未放入前開影音光碟片時，無法顯示歌曲。一般電腦亦無法播放光碟
    片之歌曲。將該點唱機之系爭光碟片放入其中，再對照該點唱機所附歌本之曲號
    ，輸入號碼２０３０１、１３０８７、１２０３８、１３４１１、１７８８７、
    １３５２０、１３６１８、１９４４０、１９３３５、１２６０、１３２２４、
    １７７５３、１７８９１、１７７９７、１７８７０、１９４１７、１７７３３
    、２２０６、４８８４時，即出現與扣案歌本上所記載相同如附表所示之歌曲，
(三)、此外，就前開蒐證錄音帶譯文內容觀之，證人陳政健本未指定廠牌而僅表示購買
    伴唱機而已，係被告主動表示：「也有ＶＣＤ的，價格都差很多」、又提到：「
    （陳：像這一台多少錢？）七千九，大陸的六千九。（陳：這台為什麼那麼多歌
    ？）他一張片子裡就是那麼多歌，二萬多首歌。（陳：要是片子遺失呢？）可以
    來我店裡買」等語（見訂貨蒐證錄音帶譯文內容P1），又就前開譯文之內容可知
    ，陳政健購得之伴唱機本即陳列在賣場，顯見被告本來就有販賣上伴唱機及影音
    光碟片之意，被告非受蒐證人員「陷害教唆」至明。
綜上，被告確實為業大電器行之負責人，且意圖營利而銷售並交付上開電腦伴唱機及
影音光碟予陳正健，且告訴人提出之影音光碟片即為當日陳某向被告購買前開電腦伴
唱機所附，堪予認定。
(四)、再者，附表所示之「真情」等二十一首歌曲、歌詞中，附表編號一至十三所示歌
    曲原屬於張為杰所單獨或與他人共同創作之詞曲、或歌詞、曲譜等音樂著作，已
    由張為杰於九十年三月三十日各讓與其擁有之音樂著作財產權應有部分二分之一
    予乙○○，並由乙○○於九十一年二月二十六日專屬授權予金將公司得以重製及
    得再授權他人重製之權利；附表編號十四至二十一所示「思念你」等八首歌曲、
    歌詞，其中原屬於劉明瑞所單獨或與他人共同創作之詞曲、或歌詞、曲譜等音樂
    著作，亦由劉明瑞於九十二年一月一日將其音樂著作財產權專屬授權予金將公司
    得以重製及得再授權他人重製之權利等情，有中華音樂著作權人聯合總會於網站
    所刊載「詞曲著作權人（張為杰）資料」一份、附表編號十四至二十一所示歌曲
    個別著作權人資料八紙、著作權讓與合約書、張為杰著作權總覽表、劉瑞明曲目
    、（專屬）授權書二紙等件足佐，則附表編號一至十三所示之曲譜（歌曲）、歌
    詞（或其中之一）音樂著作財產權即為張為杰與乙○○所共有，附表編號十四至
    二十一所示之曲譜（歌曲）、歌詞（或其中之一）音樂著作財產權即為乙○○所
    有，金將公司則係經乙○○專屬授權之被授權人，依著作權法第九十條第二項立
    法意旨及第三十七條第四項之規定，自得以著作財產權人之地位行使其權利。又
    就上開伴唱機、使用說明書及所附影音光碟片觀之，並無任何足以表徵製造廠商
    名稱或營業所在地之文字記載，該影音光碟片所錄歌曲顯屬不詳之製造廠商未經
    授權而非法重製再配以影像、畫面而附著於媒介物之視聽著作，屬侵害音樂著作
    權之物無訛。被告自八十九年起從事伴唱機販售業務，以販賣電器產品為業，以
    該伴唱機、使用說明書書及光碟片外觀，均無表徵製造廠商名稱或營業所在地之
    文字記載之情形，應知該光碟片為屬侵害著作權之物，竟仍販賣自有營利意圖。
    上開點唱機本身並無法播映歌曲，已如前述，則購買點唱機應附前開視聽光碟片
    ，乃屬買賣之目的所當然。依前述錄音內容，被告原本即有販賣上開點唱機之意
    ，當時被告確將前開光碟一併交付，依此情形，被告原本亦有販賣系爭侵害著作
    權之光碟片意思甚明，是其明知該光碟片為侵害著作權之物而販賣前開伴唱機及
    光碟片，亦堪認定。
(五)、綜據上述，被告空言否認知悉自己所售出之前開物品為侵害著作權之物，委無足
    採，而證人甲○○、丙○○於本院審理中之證詞，亦不足以影響前開事實之認定
    ，被告以明知為侵害著作權之物，意圖營利而交付之方法侵害他人之著作權之事
    證明確，其犯行堪以認定。
二、被告行為後，著作權法已於九十二年七月九日修正公布，同月十一日生效。關於
    販賣盜版光碟片之行為，修正後著作權法第九十一條之一第三項規定之法定本刑
    為「三年以下有期徒刑、拘役、或併科新臺幣一百五十萬元以下罰金」，修正前
    著作權法第九十三條第三款規定之法定本刑為「二年以下有期徒刑，得併科新臺
    幣十萬元以下罰金」。比較新舊法，應適用有利於被告之行為時法。
三、按明知為侵害著作權之物意圖營利而交付者，視為侵害著作權，行為時著作權法
    第八十七條第二款明文規定。被告以明知為侵害著作權之物，意圖營利而交付之
    方法侵害他人之著作權，核其所為，係犯修正前著作權法第九十三條第三款之罪
    。其意圖散布而持有之低度行為，應為意圖營利而交付之高度行為所吸收，不另
    論罪。爰審酌被告販賣點唱機附送非法重製光碟片，牟取私利，助長不法盜版風
    氣，損害著作財產權人之合法權益，破壞國家形象，及其所販賣之次數僅一次、
    所得利益不多、犯罪動機、目的、手段、暨犯罪後態度等一切情狀，量處如主文
    第一項所示之刑，並諭知易科罰金之折算標準。扣案之光碟片雖屬供被告犯罪所
    用之物，然非違禁物，亦因為告訴人公司販入而非被告所有，核與沒收之規定不
    符，自不得宣告沒收，附此敘明。
據上論斷，應依刑事訴訟法第二百九十九條第一項前段，修正前著作權法第九十三條
第三款、第八十七條第二款、刑法第十一條前段、第二條第一項後段、第四十一條第
一項、罰金罰鍰提高標準條例第二條，判決如主文。
本案經檢察官戊○○到庭執行職務
中      華      民      國    九十三    年      九      月    二十九    日
                              臺灣高雄地方法院刑事第十庭
                                  審判長  法  官    李璧君
                                          法  官    吳志豪
                                          法  官    卓立婷
右正本證明與原本無異。
如不服本判決，應於判決送達後十日內，向本院提出上訴狀。
           書記官    李春慧
中      華      民      國    九十三    年      十一    月      二      日
附錄本判件論罪科刑法條全文：
修正前著作權法第九十三條第三款
有下列情形之一者，處二年以下有期徒刑，得併科新台幣十萬元以下罰金︰
三、以第八十七條各款方法之一侵害他人之著作權者。
附表：起訴事實所指遭侵害之歌曲及其著作人
┌──┬────────┬───────┐
│編號│   歌曲名稱     │詞/曲作者     │
├──┼────────┼───────┤
│一  │真情            │曲：張為杰    │
│    │                │詞：張為杰    │
│    │                │    王武雄    │
├──┼────────┼───────┤
│二  │情夢            │張為杰        │
├──┼────────┼───────┤
│三  │阿莎力          │曲：張為杰    │
│    │                │詞：張為杰    │
│    │                │    羅助健    │
├──┼────────┼───────┤
│四  │拒絕往來        │曲：張為杰    │
│    │                │詞：張為杰    │
├──┼────────┼───────┤
│五  │昨瞑的雨        │張為杰        │
├──┼────────┼───────┤
│六  │愛情切啦        │詞、曲：張為杰│
│    │                │        郭政和│
│    │                │        蔡明勳│
├──┼────────┼───────┤
│七  │再會吧憂愁      │張為杰        │
├──┼────────┼───────┤
│八  │多情多怨嘆      │同右          │
├──┼────────┼───────┤
│九  │愛情看透透      │同右          │
├──┼────────┼───────┤
│十  │請你相信我      │同右          │
├──┼────────┼───────┤
│十一│請你講清楚      │同右          │
├──┼────────┼───────┤
│十二│不願愛情甲人分  │曲：張維杰    │
│    │                │詞：張為杰    │
│    │                │    王武雄    │
├──┼────────┼───────┤
│十三│雪中情          │曲：張維杰    │
│    │                │詞：陳維祥    │
│    │                │    羅助健    │
├──┼────────┼───────┤
│十四│思念你          │曲：劉明瑞    │
│    │                │詞：黃桂蘭    │
├──┼────────┼───────┤
│十五│夢中情          │曲：劉明瑞    │
│    │                │詞：謝玉娟    │
├──┼────────┼───────┤
│十六│茫茫到深更      │同右          │
├──┼────────┼───────┤
│十七│偷偷愛著你      │同右          │
├──┼────────┼───────┤
│十八│牽手出頭天      │曲：徐嘉良    │
│    │                │詞：謝玉娟    │
│    │                │    劉明瑞    │
├──┼────────┼───────┤
│十九│愛你這呢深      │曲：劉明瑞    │
│    │                │詞：謝玉娟    │
│    │                │    劉明瑞    │
├──┼────────┼───────┤
│二十│誰人甲我比      │曲：劉明瑞    │
│    │                │詞：張勇強    │
├──┼────────┼───────┤
│二一│遲來的愛        │曲：劉明瑞    │
│    │               │詞：呂承明    │
└──┴────────┴───────┘
